【裁判字號】    89,易,156
【裁判日期】    891127
【裁判案由】    竊盜
【裁判全文】
臺灣花蓮地方法院刑事判決                        八十九年度易字第一五六號
    公  訴  人  臺灣花蓮地方法院檢察署檢察官
    被      告  己○○
右列被告因竊盜案件，經檢察官提起公訴（八十九年度偵字第三一一號），及函請併
案審理（八十九年度偵字第五七○號、八十九年度偵字第一○五三號），本院判決如
左︰
    主  文
己○○連續結夥三人、攜帶兇器、毀壞門扇及其他安全設備竊盜，處有期徒刑貳年肆
月。
    事  實
一、己○○基於概括犯意，意圖為自己不法之所有，連續為下列犯行：
  (一)己○○於八十九年一月初某日，在花蓮縣新城鄉○里村○里路一五九之三號旁邊
    統一便利商店之騎樓地，竊取壬○○所有車號ＨＤＯ─○三六號重型機車一部，
    得手後供己騎用。又為避免遭查緝而基於偽造文書之犯意，於竊得後某日，在花
    蓮縣鳳林鎮○○里○○街四十九號己○○住處，持不知何人所有之不詳器物（未
    扣案），將該機車車牌號碼一面變造為ＨＤＯ─六三○號後懸掛在前開機車上使
    用，足以生損害於監理機關對機車管理之正確性。嗣於八十九年二月十四日下午
    十六時許，在己○○前開住處查獲該機車而查獲上情。
  (二)己○○、戊○○（已結）與施文成（所涉竊盜罪嫌，另案審理）共同基於意圖為
    自己不法所有之犯意聯絡，於民國八十九年一月二十日一時許，由施文成駕駛先
    前向不知情之劉雙達所借車號Ｕ七─○九三八號自用小客車，搭載戊○○、己○○，至花蓮縣新城鄉順安村北三棧五二之一號夜間無人居住之福安宮，由己○○
    持不詳姓名之人所有、客觀上足對人之生命、身體、安全構成威脅而具有危險性
    之破壞剪一把毀壞福安宮側邊之鐵捲門鎖（毀損部分未據告訴）後，與戊○○侵
    入該廟，施文成則在外把風，己○○、戊○○二人遂以上開破壞剪一把毀損廟內
    神桌後柵欄上之懸掛式鎖匙共六個，再毀損香油錢箱之鎖頭一個（毀損部分均未
    經告訴），竊取該廟所有、由丁○○管理之香油錢箱內之全數現金（約有現金（
    新台幣）數萬元，確實金額不詳），得手後將部分現金藏置於己○○衣物口袋內
    ，嗣於同日一時十分許，經鄰居王輝順察覺報警處理，戊○○、己○○發覺有異
    ，即速攜帶工具搭乘施文成駕駛之前開車輛逃離現場，迨至同日一時三十分許，
    為警在花蓮縣新城鄉○里村地○道逮獲，並自己○○身上起出現金四千六百二十
    八元，復於該車內查扣供犯罪所用之破壞剪一把，及活動扳手二支、扳手四支、
    拔釘器二支、銼刀、十字扳手、魚尾鉗、手電筒、美工刀各一支、手套二支、破
    壞剪一支等物品。
  (三)己○○於八十九年三月二十四日下午某時許，在花蓮縣鳳林鎮兆豐農場內某處，
    竊取中國兆豐股份有限公司所有、車號ＧＺＺ○一三號重型機車一部，嗣於八十
    九年三月二十四日二十二時四十分許，己○○駕駛該機車行經鳳林鎮萬里溪橋南
    端，因見警員在該處實施路檢，己○○為逃避警方盤查，而於路檢前停車徘徊，
    為警發覺有異而盤查查獲。
二、案經花蓮縣警察局新城分局移送台灣花蓮地方法院檢察署（下稱花蓮地檢署）檢
    察官偵查起訴及移送併案審理。
    理  由
一、右揭事實，有下列事證證明屬實：
  (一)訊據被告固矢口否認有此部分竊盜犯行，辯稱：該機車是停放在伊住處門口，伊
    並無使用過云云。惟查：右開事實，已經被害人壬○○於警訊時陳稱在卷可參，
    並有證人田運才於警訊時證述綦明（證人田運才證稱曾見過被告騎前揭機車，及
    見被告持不明物品鎚打機車車牌，警訊卷八頁參照），又有證人即ＨＤＯ─六三
    ○號機車車主林連明於警訊中證稱足憑，及贓證物品認領保管收據一份、車籍作
    業系統查詢認可資料二份、照片八張（其中之照片四張為證人田運才所攝，照片
    中可見被告將該機車停放於自宅旁並拆卸車牌，警訊卷十三頁反面、十四頁）附
    卷，暨變造之機車車牌一面扣案可稽，可見被告前開所辯，應係事後卸責之詞，
    並不可採。此部分事證已明，其犯行洵堪認定。
  (二)就犯罪事實(二)部分：訊據被告則矢口否認有為此部分犯行，辯稱：當天晚上我、
    戊○○及施文成去試車，經過福安宮時，戊○○要我們停一下，說他要找他的朋
    友，然後就下車了，我也下車去小解，回來後，看見戊○○在福安宮裡和人談話
    ，我就進去叫他不要和人講太久，結果看到有人拿刀押著他。還看到押他的二個
    人在拿廟裡的香油錢，該二人拿著一大包錢（用透明塑膠袋裝）看得出有百元鈔
    及十元硬幣。我在警訊時，一開口講話就被警察打，新城派出所的主管和問我筆
    錄的人都有打我。而錄音帶是筆錄寫好後，叫我用讀的。扣案四千多元是我從自
    己口袋拿出來的，是我自己的錢，並非贓款。而且，據我後來請教福安宮管理人
    ，說他們一年所開的香油錢有十七萬餘元，而這一次有一年八個多月沒有開箱了
    ，怎可能只有四千多元云云。經查：
  1.前開事實，已據同案被告戊○○於警訊、偵查中自白不諱，並經證人即目擊者王
    輝順於警訊、本院訊問時證稱綦明，復有被害人丁○○於警訊、本院訊問時陳稱
    可參，及證人即承辦警員庚○○、辛○○於本院訊問時證述甚詳，又有查獲報告
    書、贓證物品認領保管收據、現場圖各一份存卷可稽；此外，亦經本院履勘現場
    查察明確，製有勘驗筆錄一份及照片十九張附卷可憑。
  2.證人王輝順、丁○○於本院訊問時明確證稱：八十九年一月二十日一時許，同案
    被告戊○○和另一個人從福安宮正門跑出來，福安宮前停了一部車號Ｕ七─○九
    三八號自小客車，車內還有另一人，他們二人跑到車上急速離去；丁○○經王輝
    順通報後，至福安宮內查看，發覺側邊鐵捲門鎖被撬壞，廟內神桌後二道柵欄上
    之六道鎖及香油錢箱上之一道鎖（共七道鎖）均遭剪斷，香油錢箱內之錢均遭竊
    取等情，為證人王輝順、丁○○證述明確。被告既不否認與戊○○一同自福安宮
    搭施文成所駕駛之前揭汽車離去，則參酌證人王輝順前述證詞可知，當時離去者
    僅有被告與戊○○二人，並無被告所指之其他不詳姓名人士。
  3.同案被告戊○○雖於本院訊問時翻異前詞，矢口否認有何竊盜犯行，其於本院八
    十九年四月二十日初訊時辯稱：伊在上開時點因要探訪友人陳志明（住在福安宮
    附近），而己○○、施文成要去試車，就一起搭車前往福安宮附近，渠等經過福
    安宮時，伊因長期洗腎身體不好，就想進去拜拜，己○○、施文成二人則在外面
    等伊，當時福安宮的門開約三分之一，並未上鎖，側門鐵門拉下一半，伊進去後
    看見裡面有二個男人（體壯、近四十歲，年籍均不詳）在拿香油錢，其中壹個叫
    另外壹個人為「阿達」，阿達見伊進來，就用刀抵住伊的肚子，還用鎖香油錢被
    剪斷的大鎖打伊的頭，恰好己○○在外叫伊，之後他們二人就拿著一大包用塑膠
    袋裝著的錢跑掉了；伊為長期洗腎病人，為警查獲後為能及時送醫洗腎而配合警
    方說辭承認犯罪云云；復於本院八十九年六月十四日訊問時改稱：在八十九年一
    月二十日一點許，伊與施文成、己○○一起開車到福安宮，他們二人說要試車，
    不知怎麼就開到福安宮，到達之後，己○○先下車，己○○在車上給伊吃可能是
    安非他命的東西，己○○下車很久，不知道作何事，伊即下車進廟裡，廟正門和
    側門均已打開約三分之一，己○○就在廟裡忙裡忙外，還不知道跑到車裡拿什麼
    東西，施文成在車上等，當時在廟裡除了己○○以外，還有其他二個人，其中一
    人好像叫阿達的。後來己○○就拿著壹包東西，並叫伊和阿達快走，伊迷迷糊糊
    地上車云云。
  4.然查共同被告戊○○為慢性尿毒病人，須長期洗腎，惟其於警訊時精神狀況尚可
    ，警訊筆錄係出於戊○○供述之內容記載，其自白具任意性，戊○○於花蓮縣警
    察局新城分局新城派出所製作初訊筆錄後，經送往新城分局刑事組後，派出所警
    員有轉知被告戊○○為洗腎病人之情形，嗣新城分局警員即將被告送醫；此外，
    對己○○製作警訊筆錄過程，並無刑求等情，為證人即新城派出所警員辛○○、
    庚○○於本院訊問時結證屬實，並有慈濟醫院八十九年五月十六日函及所附病情
    說明書各一份可參。可見戊○○係於接受診療後，始接受檢察官之偵訊，且於偵
    訊中亦自白犯罪，自白之內容與警訊中所述相符。是共同被告戊○○於警訊、偵
    查中之自白應可採信。綜上所述，被告前揭辯詞，顯與事實不符，要無可採。此
    部分事證明確，被告犯行已堪認定。
  (三)就犯罪事實(三)部分：訊據被告固於本院訊問時坦承有在前述時地將機車騎走等情
    不諱（本院卷一五五頁參照），惟辯稱：因為我在當天將近傍晚的某時，在萬里
    溪橋邊撿到一個皮包，皮包裡的存摺、證件、身分證、駕照等物品都散落路旁，
    我將東西撿好後，發現是服務於兆豐農場的江姓夫婦所有，就請友人「蕭永裕」
    開車直接載我到兆豐農場找客房部餐飲部主任甲○○，江主任就請失主到場，失
    主到後江太太暗示她還有現金遺失，我惟恐被她懷疑，好心的想回現場找找看有
    無其他物品，情急之下才會騎走該部機車，但我只是要騎機車去找東西，沒有要
    將機車占為己有的意思云云。然查：上揭事實，除被告前開部分自白外，並有被
    害人公司職員乙○○於警訊時陳述甚詳，及證人丙○○於警訊時、鳳林分局巡官
    陳瀅中於本院訊問時證稱綦明，復有照片、車籍作業系統查詢認可資料、現場圖
    、贓物領據證明、查獲報告書各一份在卷足憑。至於被告前開辯詞，雖有證人甲○○於本院訊問時結證稱被告曾交給伊在兆豐農場廚房任職江師傅所遺失之皮包
    ，伊有將皮包轉給失主等情（本院卷一七三頁），惟甲○○並未明確指出被告請
    其轉交皮包之確實時間，亦未證及失主曾與被告對談之情節，再查，被告於警訊
    、偵查及本院初訊時係辯稱：伊是搭便車到鳳林鎮萬里溪橋南端找伊遺失的電話
    卡、手錶等物，並無騎用ＧＺＺ○一三號機車云云，如被告果真是為找尋他人遺
    失物品一時情急借用該車，何以須在警方臨檢時先予否認，且一再藉詞掩飾，可
    見其上開所辯，應係避重就輕之卸責之詞，委無足採。事證明確，被告犯行確堪
    認定。
四、核被告所為，係犯刑法第三百二十條第一項竊盜罪、第二百十六條、第二百十二
    條行使變造特許證罪、第三百二十一條第一項第二款、第三款、第四款之結夥三
    人、攜帶兇器、毀壞門扇及其他安全設備竊盜罪。被告先後三次犯行，時間緊接
    ，犯罪構成要件相同，顯係基於概括犯意反覆為之，為連續犯，應依情節較重之
    結夥三人、攜帶兇器、毀壞門扇及其他安全設備竊盜罪論處，並依法加重其刑。
    被告變造機車車牌號碼後，進而行使，偽造特許證之低度行為為行使之高度行為
    所吸收，不另論罪。而被告所犯竊盜罪與行使變造特許證罪間有方法結果之牽連
    關係，應從一重之竊盜罪處斷。此外，就犯罪事實(二)部分被告與戊○○、施文成
    間有犯意聯絡及行為分擔，均為共同正犯。又福安宮並非住宅，於夜間亦無人居
    住，此經該廟管理員丁○○於本院訊問時陳述甚明，是檢察官認被告尚涉有同條
    第一項第一款之加重條件，顯有未洽，應予更正之。爰審酌被告之前科紀錄（曾
    於八十八年間因施用毒品，經本院裁定送觀察勒戒，有台灣高等法院被告全國前
    案紀錄表一份足按），及其智識程度、犯罪動機、手段、所生危害、犯後仍一再
    藉詞掩飾，不知錯誤等等一切情狀，量處如主文所示之刑。
五、第查供被告變造機車車牌之不明器物並未扣案，亦無證據證明為被告所有，變造
    之機車車牌非被告所有，暨為犯罪事實(二)所用之破壞剪一把不能證明為被告或戊○○、施文成所有，且其餘扣案物品亦不能證明為渠三人所有或供犯罪預備之物
    ，均無從宣告沒收，併此敘明。
六、末查前開犯罪事實(一)(三)部分檢察官雖未起訴，但與已起訴之犯罪事實(二)部分有連
    續犯裁判上一罪關係，依審判不可分原則，本院自得併予審理，附此敘明。
據上論斷，應依刑事訴訟法第二百九十九條第一項前段，刑法第二十八條、第五十六
條、第三百二十一條第一項第二款、第三款、第四款、第二百十六條、第二百十二條
、第五十五條、罰金罰鍰提高標準條例第一條前段，判決如主文。
中      華      民      國    八  十  九    年    十一    月  二十七    日
                              臺灣花蓮地方法院刑事庭
                                  法  官  楊  碧  惠
右正本證明與原本無異。
如對本判決不服，應於送達後十日內，向本院提出上訴狀。（應抄附繕本）告訴人或
被害人如對於本判決不服者，應具備理由請求檢察官上訴，其上訴期間之計算係以檢
察官收受判決正本之日期為準。
                                  法院書記官
中      華      民      國    八  十  九    年    十一    月    三十    日


司法院資訊處製作；財團法人民間司法改革基金會備份。
